臺灣板橋地方法院刑事裁定　　　　　　　　　　　　九十三年度交聲字第三八五號
　　原處分機關　交通部公路總局臺北區監理所
　　異　議　人　甲○○
右列異議人即受處分人因違反道路交通管理處罰條例案件，不服原處分機關於中華民
國九十三年二月二十日所為之裁決處分（裁決書案號：北監自裁字第裁四─ＱＤ0
000000號），聲明異議，本院裁定如左：
    主  文
原處分撤銷。
甲○○汽車駕駛人，行經有燈光號制管制之交岔路口闖紅燈，處罰鍰新臺幣肆仟伍佰
元，並記違規點數參點。
    理  由
一、原處分意旨略以：異議人即受處分人甲○○於民國九十二年七月六日十三時十六
    分許，駕駛車牌號碼為Ｈ二─六七三○號之自用小客車，在宜蘭縣五結鄉台七丙
    線親水公園大門前，因「行經有燈光號誌管制之交叉路口闖紅燈者」，經宜蘭縣
    警察局羅東分局員警逕行舉發，嗣移送原處分機關即交通部公路總局臺北區○○
    ○○○道路交通管理處罰條例第五十三條規定，裁處罰鍰新台幣（下同）四千五
    百元整（原裁罰五千四百元，嗣原處分機關以九十三年三月二十五日北監自第○
    九三一○○三八二九號函更正裁罰金額）。
二、聲明異議意旨略以：異議人於九十二年十二月十八日驗車時始知有此罰單，異議
    人未收到本件舉發通知單，亦未收到領取通知單，絕非故意不繳納罰鍰，因而逾
    期導致受最高罰緩裁處，為此提出聲明異議，請求撤銷原處分云云。
三、按汽車駕駛人，行經有燈光號制管制之交岔路口闖紅燈者，處新臺幣一千八百元
    以上五千四百元以下罰鍰；又汽車駕駛人有第五十三條之情形者，除依原條款處
    罰鍰外，並記違規點數三點，以上道路交通管理處罰條例第五十三條、第六十三
    條第一項第三款分別定有明文。次按道路交通管理處罰條例所定罰鍰之處罰，行
    為人接獲違反道路交通管理事件通知單後，於十五日內得不經裁決，逕依第九十
    二條第三項之罰鍰基準規定，向指定之處所繳納結案；不服舉發事實者，應於十
    五日內，向處罰機關陳述意見；其不依通知所定期限前往指定處所聽候裁決，且
    未依規定期限繳納罰鍰結案或向處罰機關陳述意見者，處罰機關得逕行裁決之，
    上開條例第九條第一項亦有規定。再按汽車所有人名稱、地址等如有變更，均應
    向公路監理機關辦理登記；又處理違反道路交通管理事件，有關文書送達之程序
    ，依行政程序法之規定；送達，有不能：一、向應受送達人之住居所、事務所、
    營業所或就業處所為之，二、如不獲會晤應受送達人時，得將文書付與有辨別事
    理能力之同居人、受僱人或應送達處所之接收郵件人員之情形者，得將文書寄存
    所信箱或其他適當位置，以為送達。前項情形，由郵政機關為送達者，得將文書
    寄存於送達地之郵政機關。寄存機關自收受寄存文書之日起，應保存三個月，以
    上道路交通安全規則第二十三條第一項、違反道路交通管理事件統一裁罰基準及
    處理細則第五條及行政程序法第七十四條分別亦有規定。
四、經查：
  (一)異議人即受處分人甲○○於九十二年七月六日十三時十六分許，駕駛車牌號碼為
    Ｈ二─六七三○號之自用小客車，在宜蘭縣五結鄉台七丙線親水公園大門前，因
    「行經有燈光號誌管制之交叉路口闖紅燈者」之違規事實，有宜蘭縣警察局九十
    二年八月十三日宜警交自第ＱＤ0000000號舉發違反道路交通管理事件通
    知單影本乙紙及採證照片四幀附卷可稽，並為異議人所不爭執，堪認異議人於上
    述時地確有闖紅燈之違規情事無訛。
  (二)次查，原舉發機關即宜蘭縣警察局羅東分局業已將違規通知單送交郵政機關，以
    大宗掛號函件，郵寄方式投遞至受處分人甲○○登記之車籍地址臺北縣板橋市○
    ○路二六０巷五十四號（異議人自承五十四號即五十四號一樓）之地址以為送達
    ，惟郵政機關因「招領逾期」無法投遞而於九十二年九月五日將該舉發通知單退
    回原舉發機關，原舉發機關遂依違反道路交通管理事件統一裁罰標準及處理細則
    第五條準用行政程序法第七十四條之規定，於九十二年九月十日再以大宗掛號函
    件交由宜蘭羅東郵局辦理寄存送達，宜蘭羅東郵局再發交於台北板橋郵局，因台
    北板橋郵局無法妥交應受送達人或其代理人，於同年九月十五日發交板橋中正路
    郵局辦理寄存送達，並作成送達通知書二份，一份黏貼於應受送達人住所門首，
    另一份置於該送達人處所信箱，以為送達，同年即九十二年十二月十六日寄存期
    滿退回宜蘭縣警察局羅東分局，即該違規通知單已於九十二年十二月十六日（原
    舉發機關及處分機關認於九十二年十二月十日為送達生效日顯有誤會）生送達之
    效力等情，此有交通部公路總局臺北區監理所九十三年二月六日北監自字第○九
    三六○○二八五六號函、宜蘭縣警察局羅東分局九十三年二月三日警羅交訴字第
    ○九三○○一一三六三號函暨所附之羅東郵局交寄大宗掛號函件存根、、宜蘭縣
    警察局羅東分局九十二年十二月二十三日警羅交字第○九二○○○五五二八號函
    暨所附之寄存送達資料移送清冊、分別於九十二年九月四日、九十二九月十六日
    因逾期招領退回之違反道路交通管理事件通知單郵寄信封影本二件、、宜蘭縣警
    察局羅東分局九十三年四月二十日警羅交訴字第○九三○○一五五○四號函暨所
    附之告發單資料、入案資料及退件資料、板橋郵局郵務科九十三年六月二十四日
    函暨所附之投遞簽收清單影本一份等在卷可稽，原舉發單位依異議人登記之車籍
    地址（異議人亦實際居住在該地址）掛號郵寄送達該舉發通知單既然無誤，揆諸
    前揭行政程序法之規定，原舉發機關辦理寄存送達，符合法律規定之事由，亦合
    於法定應踐行之程序，難認有何違誤之處，其寄存送達即屬適法，並已發生送達
    之效力；異議人徒以前詞置辯，尚無可採。從而，異議人確有前揭違規事實，嗣
    經原舉發機關逕行舉發後，該舉發通知單業於九十二年十二月十六日以寄存送達
    方式合法送達於異議人，已詳如上述，雖逾該舉發通知單所定應到案日期九十二
    年九月十二日，惟異議人仍得依道路交通管理處罰條例第九條第一項規定，於該
    日對本件交通違規事件出申訴時尚未繳納罰鍰，有交通部公路總局臺北區監理所
    交通違規案件陳述書影本、違規查詢報表影本各一份在卷可佐，原處分機關乃以
    異議人逾越應到案期限十五日以上三十日以內，逕依立法者於道路交通管理處罰
    條例第九十二條第三項授權行政機關訂定之違反道路交通管理事件統一裁罰標準
    表之規定，裁處異議人罰鍰四千五百元，自屬有據。綜上，異議人前開違規事實
    洵堪認定，本件異議為無理由。又原處分機關之裁罰雖非無據，然其未依道路交
    通管理處罰條例第六十三條第一項第三款予以記違規點數三點，即有違誤，自應
    由本院將原處分撤銷，並依據首開法條規定，自為裁罰如主文所示，以期適法。
五、據上論斷，應依道路交通案件處理辦法第二十條，裁定如主文。
中　　　華　　　民　　　國　　九十三　　年　　　六　　　月　　二十九　　日
                                  臺灣板橋地方法院交通法庭
                                      法  官　陳　明　珠
右正本證明與原本無異。
如不服本裁定，應於裁定送達後五日內向本院提出抗告狀。
                                      書記官　陳　慧　儷
中　　　華　　　民　　　國　　九十三　　年　　　六　　　月　　二十九　　日
